【裁判字號】    97,消債更,429
【裁判日期】    970821
【裁判案由】    更生事件
【裁判全文】
臺灣臺南地方法院民事裁定           97年度消債更字第429號
聲  請  人
即  債務人  甲○○
代  理  人  徐豐益律師
上列當事人因消費者債務清理事件聲請更生，本院裁定如下：
    主  文
聲請駁回。
聲請費用由聲請人負擔。
    理  由
一、按債務人對於金融機構因消費借貸、自用住宅借款、信用卡
    或現金卡契約而負債務，在聲請更生或清算前，應提出債權
    人清冊，以書面向最大債權金融機構請求協商債務清償方案
    並表明共同協商之意旨，消費者債務清理條例第151 條第1
    項定有明文。又聲請更生或清算不合程式或不備其他要件者
    ，法院應以裁定駁回之，但其情形可以補正者，法院應定期
    間先命補正，復為同條例第8 條所明定。
二、聲請意旨略以：聲請人即債務人曾於民國（下同）97年4 月
    28日發函向最大債權金融機構萬泰商業銀行（下稱萬泰銀行
    ）請求共同協商債務清償方案，並經萬泰銀行於97年4 月29
    日收受該函，然該銀行至5 月29日已逾30日，卻仍未開始協
    商，且其無擔保或無優先權之債務總額未逾新臺幣1,200 萬
    元，復未經法院裁定開始清算程序或宣告破產，爰依法逕向
    法院聲請更生等語。
三、經查：
  (一)聲請人主張曾向最大債權金融機構萬泰銀行請求共同協商，
    並經該銀行收受該函等情，固據聲請人提出上開函文及郵件
    收件回執影本各1 紙可稽，堪信為真。
  (二)惟查，萬泰銀行於97年4 月29日收受上開函件後，除旋即以
    電話聯絡聲請人外，並於97年5 月19日發函通知聲請人應於
    七日內補齊前置協商申請書、近一個月金融機構債權人清冊
    、前置協商申請人財產及收支狀況說明書、身分證正反面影
    本、近兩年度綜合所得資料清單及最近一個月核發之財產資
    料清單、近三個月薪資證明文件（薪資單正本或薪轉存摺影
    本，無前資料者出具收入切結書）、勞工保險被保險人投保
    資料表及明細正本、戶籍謄本正本或戶口名簿影本等相關必
    要文件後再寄回該行，然聲請人未寄回相關申請資料，萬泰
    銀行乃於97年5 月27日以「申請文件不符規定」為由退件，
    並函請聲請人備齊必要文件後再重新提出申請等情，業經本
    院依職權向萬泰銀行查明屬實，有該行97年8 月5 日民事更
    生補報狀提出之債清客服記錄、前置協商補件通知函影本、
    聲請人已收受之郵件收件回執影本及前置協商退件通知函影
    本各1 紙附卷為憑。
  (三)本院審酌萬泰銀行函請聲請人補提之資料，均是聲請人自身
    之財產狀況資料，債務人提出並無現實上之困難，是其未按
    期提出該文件予萬泰銀行，卻向本院聲請更生，實難認其有
    依消債條例規定向最大債權金融機構請求為前置協商之真意
    ，則對此未開始協商之結果，實乃可歸責聲請人個人之事由
    所致，是最大債權銀行萬泰銀行以「申請文件不符規定」為
    由退件，並認其情形應「視同未請求前置協商」，均係屬有
    據。
四、綜上所述，本件並未符合消費者債務清理條例第153 條前段
    得逕向法院聲請更生之規定，然本件尚未經最大債權金融機
    構受理而進行協商亦可認定，是本件聲請既未遵循同條例第
    151 條第1 項之規定與全體金融機構債權人先行債務協商之
    機制，且上開欠缺又屬無從補正，依上說明，自應駁回其更
    生之聲請，爰裁定如主文。
中    華    民    國    97    年    8     月    21    日
                  民事第三庭  法  官  廖建彥
上為正本係照原本作成。
如不服本裁定，應於裁定送達後10日內，以書狀向本院提出抗告
，並繳納抗告費新臺幣1千元。
中    華    民    國    97    年    8     月    21    日
                              書記官  林木村


司法院資訊處製作；財團法人民間司法改革基金會備份。
